臺灣高等法院臺中分院刑事裁定　　　　　　　　　　　九十一年度抗字第八六三號
　　抗　告　人
　　即具 保 人　乙○○○　女.
　　被　　　告　甲○○　　男　.
右列抗告人因沒入保證金案件，不服臺灣臺中地方法院中華民國九十一年十月二十九
日裁定（九十一年度易字第二○七六號）提起抗告，本院裁定如左：
    主  文
抗告駁回。
    理  由
一、本件抗告意旨略以：查抗告人不識字，而被告於民國九十一年八月初搬離原址，
    未一併為戶籍遷出登記，致本案傳票被告未收受送達，按時出庭應訊，且被告並
    非棄保潛逃，乃因被告越南籍女友懷孕生子，被告與其於九十一年九月十日前往
    越南辦理結婚事宜，被告原擬近日內返國，惟不幸罹患胃出血疾病，現住院治療
    中，回國後當補呈診斷書以供查實。又被告實無具保潛逃意圖，實因具保人母親
    不識字，不知法院通知之嚴重性，被告人在國外，一時無法出庭，近日始得知遭
    通緝情事，懇請體恤抗告人家境清苦，勿為沒入保證金，被告回國後當即主動到
    庭應訊，為此提起抗告云云。
二、原審裁定意旨略以：被告甲○○因恐嚇取財案件，前經臺灣臺中地方法院檢察署
    檢察官指定保證金新臺幣（下同）一萬元，由具保人乙○○○繳納現金後，已將
    被告甲○○停止羈押；茲以被告甲○○逃匿，且保證人乙○○○亦到庭陳稱被告
    甲○○現已赴越南娶妻，不知何時歸來等語明確，自應將保證人乙○○○原繳納
    上開保證金沒入等語。
三、按具保之被告逃匿者，應命具保人繳納指定之保證金額，並沒入之。不繳納者，
    強制執行。保證金已繳納者，沒入之。刑事訴訟法第一百十八條第一項定有明文
    。經查：被告甲○○設籍居住臺中縣太平市○○路七號，原審法院經依該址兩度
    傳喚被告甲○○到庭（九十一年八月二十七日上午九時五十分、九十一年九月二
    十七日上午九時二十分），被告甲○○之傳票因遷移致遭退回而均未到庭；又經
    原審法院依該址飭警拘提被告甲○○，經警前往拘提被告，按該址被告行方不明
，故未能拘提到案之事實，有原審法院郵務送達公文封影本兩份、臺中縣警察局
    霧峰分局九十一年九月三十日霧警刑字第○九一○一三四八七○○號拘提文件簡
    復表檢附拘票影本一份、送達證書、報告書影本各一紙在卷可憑；嗣原審法院於
    九十一年十月二十九日傳喚具保人乙○○○亦到庭陳稱被告現去越南娶新娘，不
    知道什麼時候會回來，被告是在上個月（即九十一年九月）十日去的，我們是因
    為傳票沒有收到等語。則原審法院以被告甲○○逃匿，因而依刑事訴訟法第一百
    十八條、第一百二十一條第一項規定，裁定將具保人乙○○○繳納之上開保證金
    沒入，經核並無不合。
四、本件抗告意旨以具保人不識字，而被告搬離原址時未一併為戶籍遷出登記，致被
    告未收受送達傳票，被告於九十一年九月十日前往越南辦理結婚事宜，不幸罹患
    胃出血疾病，人在國外，一時無法出庭等情，指摘原裁定不當云云。惟查：具保
    之被告逃匿者，即可將所繳納之保證金沒入，法有明文；原審法院經二度依被告
    於警訊、偵查之住所即被告之戶籍址傳喚被告到庭應訊，該傳票均因被告遷移而
    退回原審法院，嗣依該址飭警拘提被告亦因被告行方不明，故無法拘提到案，已
    如前所述，而原審法院於沒入保證金前，亦曾傳喚具保人乙○○○到庭說明，具
    保人自承被告於九十一年九月十日去越南娶新娘，不知道什麼時候會回來，我們
    是因為傳票沒有收到等語，則縱被告確有搬遷新址，然其戶籍仍設於原址，並未
    向法院陳報新址，致未能收到傳票，其責在己；且原審法院於九十一年十月二十
    九日通知具保人到案說明時，具保人陳稱被告現去越南娶妻，不知道什麼時候會
    回來等語明確，則被告業於九十一年七月二十九日經檢察官就本案提起公訴在案
    ，其明知有案件涉案，須接受審判，苟有正當事由一時無法到庭，亦應陳報法院
    ，然其非但未陳報法院，且經原審法院通知具保人後，該具保人亦陳明被告於九
    十一年九月十日赴越南娶妻，不知何時會回來等情，則以被告既僅係赴越南娶妻
    ，並非需長時間留滯國外不可，且縱至國外，亦非不能返國接受審判，其竟於原
    審法院通知具保人時，仍未能到庭接受審判，甚且不知何時返國，顯然被告確有
    逃匿情事至明。至具保人雖於抗告狀內載明被告原擬近日返國，惟不幸罹患胃出
    血疾病，現住院治療中云云，然並未提出被告確罹患胃出血之診斷證明書以供查
    證，且具保人於原審訊問時，並未陳明被告有該項未能到庭之事由，難認具保人
    抗辯被告非逃匿一節屬實。是原審法院以被告逃匿，又經具保人陳稱被告不知何
    時歸來，故依上揭規定，將具保人原繳納之上開保證金一萬元裁定沒入，並無不
    合。具保人抗告意旨執上開理由指摘原裁定不當，非有理由，應予駁回。
五、據上論結，應依刑事訴訟法第四百十二條，裁定如主文。
中      華      民      國      九十一      年    十二    月    三十一  日
                                   臺灣高等法院臺中分院刑事第六庭
                                         審判長法　官　李  文  雄
                                               法　官  邱  顯  祥
                                               法　官  陳  秀  
右正本證明與原本無異。
不得再抗告。
                                               書記官  黃  禎  祥
中      華      民      國　  九十二     年      一       月     三     日
                                                              　　　　　Ｆ
